最　高　行　政　法　院　判　決　　　　　　　　　　九十三年度判字第四四七號
　　上　訴　人　久成實業有限公司
　　代　表　人　乙○○
　　被　　　告　財政部臺灣省北區國稅局
　　代　表　人　甲○○　　　　.
右當事人間因營利事業所得稅事件，上訴人不服中華民國九十一年十二月十八日臺北高
等行政法院九十年度訴字第四六八九號判決，提起上訴。本院判決如左：
　　主  文
上訴駁回。
上訴審訴訟費用由上訴人負擔。
　　理  由
一、上訴人於原審起訴主張：上訴人八十五年度營利事業所得稅結算申報案件，係由
    會計師辦理查核簽證，會計師應就傳票與原始憑證逐一核對規定，進貨是否已取
    得合法憑證，各項有關營業及營業外支出帳目，應以與所有原始憑證文據、帳冊
    遂一詳加查核為原則，凡經查明帳簿文據之記錄不相符合或與有關法令規定不符
    ，影響所得之計算者，應予調整。且會計師辦理所得稅查核簽證申報工作，對於
    帳簿文據之查核及意見之表達，須保持公正嚴謹之態度，維護公私法益。不料，
    該會計師竟涉及李文鑫犯罪集團，致全部資料遭法務部調查局臺北縣調查站（下
    稱北縣調查站）及被上訴人搜扣或被該集團藏匿無蹤，上訴人之全部帳冊憑證下
    落不明。本件既經會計師簽證，已就帳證查核，無應補徵稅款情事。上訴人將系
    爭帳務委由會計師辦理簽證，乃信賴國家證照之審核及主管機關之監督，被上訴
    人依同業利潤標準核定所得額，有違信賴保護原則。況上訴人未能提示帳冊，實
    為不可抗力，應依營利事業所得稅查核準則（下稱查核準則）第十一條規定辦理
    ，不應一律以同業利潤標準核定。為此訴請撤銷訴願決定及原處分。
二、被上訴人在原審答辯則以：查臺北縣調查站於八十七年一月二十一日八七板肅第
    八七○一一七號函檢送李文鑫集團申報或簽證案件涉嫌逃漏稅捐之帳證資料明細
    表，有關上訴人八十五年度營利事業所得稅資料僅資料袋一袋，袋內僅有結算申
    報資料聯一冊、各類所得資料申報書一冊、查核報告書一冊、營業人銷售額與稅
    額申報書一冊及其他零星公司執照、損益表影本資料計十紙，因檢調單位所扣押
    帳簿不完全、不健全，按稅捐稽徵法第二十一條規定於核課期間內，分別通知上
    訴人於八十八年六月二十一日、八十八年八月十九日提示當年度相關帳簿憑證及
    有關文據備查，有上訴人簽收之雙掛號郵件送達回執附卷可稽，上訴人未依限提
    示，致無從審酌，被上訴人遂據財政部賦稅署八十七年七月二十三日台稅一發第
    八七一九五六一九七號函決議，依所得稅法第八十三條規定，按同業利潤標準核
    定全年所得額為四、八○九、三○○元，免罰。復查時，復經被上訴人通知上訴
    人於八十九年一月二十九日提示帳簿、憑證及有關文據備查，有上訴人簽收之雙
    掛號郵件送達回執附卷可稽，惟上訴人逾期未能提示相關帳簿文據供核，致無從
    就其復查事項加以審酌，訴願時，被上訴人再次通知上訴人於九十年二月十九日
    提示帳證供核，惟上訴人仍未能提示任何相關資料供核，被上訴人遂依所得稅法
    第八十三條規定，按同業利潤標準核定全年所得額為四、八○九、三○○元，並
    無不妥。又上訴人主張有關機關因公調閱以致滅失帳證，請准予按查核準則第十
    一條第三項規定，依前三個年度核定純益率之平均數核定所得額乙節，參照前行
    政法院八十八年度判字第三二九八號判決「企業委託代客記帳業記帳，將帳冊存
    放於業者處，若因代客記帳業涉及違法致業主帳冊遭調查局查封，非屬政府機關
    因公借閱的範圍」，是被上訴人依同業利潤標準核定其所得額予以補稅，並無不
    當。上訴人主張帳證因調查局於李文鑫集團倉庫搜索查扣而導致下落不明云云，
    按前行政法院三十六年度判字第十六號判例意旨，上訴人既未提示帳證以供查核
    ，復未提出有關機關因公調閱或查扣帳簿憑證以致滅失之相關事證以實其說，核
    無足採。
三、原審酌全辯論意旨及調查證據之結果，以：查上訴人八十五年度營利事業所得稅
    結算申報案，台北縣調查站查獲李文鑫集團申報或簽證案件涉有逃漏稅捐之嫌，
    查扣證物中有上訴人之資料袋，以上訴人涉嫌漏稅函送被上訴人處理，被上訴人
    於八十八年六月八日通知上訴人於八十八年六月二十一日提示帳證文據供核，嗣
    又於八十八年八月十一日通知上訴人於八十八年八月十九日提示帳簿、憑證、文
    據，惟上訴人均逾期未能提示，遂按同業利潤標準核定課稅所得額及應補徵營利
    事業所得稅。上訴人不服，申請復查，復經被上訴人於八十九年一月二十一日以
    雙掛號通知上訴人於八十九年一月二十九日提示帳簿、憑證及有關文據備查，惟
    上訴人仍未提示相關帳證供查核。嗣於訴願時，再經被上訴人於九十年一月九日
    通知上訴人於九十年二月十九日提示帳證、文據，然上訴人迄今仍未提示之事實
    ，有上訴人八十五年度營利事業所得稅結算申報書、會計師查核簽證報告書、八
    十五年度營利事業所得稅結算申報核定通知書、被上訴人八十八年六月八日、八
    月十一日及八十九年一月二十一日、九十年一月九日通知書暨掛號郵件收件回執
    等影本附於原處分卷可稽，並為上訴人所不爭，自堪認為真正。第以上訴人八十
    五年度營利事業所得稅結算申報，在稅捐核課期間內，被上訴人自仍得依營利事
    業所得結算申報書面審核案件抽查辦法予以抽查，況台北縣調查站以上訴人涉嫌
    漏稅函送被上訴人處理，是上訴人主張其八十五年度營利事業所得稅結算申報業
    經會計師查核簽證，即無應補徵稅款情事等語，委無可取。又被上訴人既係依法
    核定稅額，自無違反信賴保護原則可言，上訴人主張殊無可採。四、又上訴人所
    稱有關帳簿憑證已送會計師查核簽證，嗣因李文鑫犯罪集團之受到偵訊，遭調查
    局查扣致下落不明，而無法完整提示供核一節。經查本件八十五年度營利事業所
    得稅結算申報案業經會計師於八十六年五月三十一日查核簽證申報，上訴人本應
    依稅捐稽徵機關管理營利事業會計帳簿憑證辦法第二十五條規定，於會計師查核
    簽證申報完竣後，將八十五年度之帳簿憑證留置於其營業場所，以備主管稽徵機
    關隨時查核，始為適法，其竟將帳簿憑證留置他處，其有違規定，至為顯然，自
    不能資為無法提供帳證之依據。況上訴人未能舉證其八十五年度帳簿憑證係經有
    關機關調閱或查扣以實其說，自難認其主張為真實。又上訴人八十五年度之帳簿
    憑證既非有關機關因公調閱，致不能提示調查供核，自無營利事業所得稅查核準
    則第十一條第四項末段規定之適用。從而被上訴人以上訴人經通知提示帳證文據
    供核，逾期未為提示，乃依所得稅法第八十三條規定，按同業利潤標準核定營業
    淨利，另加計非營業收入，暨核定全年所得額及發單補徵稅額，揆諸首揭法條規
    定及判例，並無違誤，訴願決定予以維持，亦無不合，上訴人徒執前詞，聲請撤
    銷，為無理由，應予駁回。
四、惟本院查：按行為時所得稅法第八十條第一項規定，稽徵機關接到結算營利事業
    所得稅結算申報書後，應派員調查，核定其所得額及應納稅額。中央主管稽徵機
    關財政部基於其職權，為便利所屬執行查核之技術性業務，訂頒營利事業所得稅
    結算申報書查審要點，規定營利事業所得稅結算申報書之查審，分為書面審核及
    查帳審核（第八點），書面審核不必查帳（第九點），凡經書面審核核定之案件
    ，仍應依抽查而查帳審核核定（第十八點）。為建立抽查制度，又訂頒營利事業
    所得稅結算申報書面審核案件抽查辦法，規定會計師查核簽證申報案件，經書面
    審核核定者，應列入抽查範圍（第三條第一款）。諸此規定，與前述所得稅法規
    定之意旨無違。是以營利事業所得稅係委託會計師查核簽證申報，並未列選及調
    帳查核而經書面審核核定者，仍得抽查而查帳重為核定。此為本院最近之見解（
    參照本院九十二年度五月份庭長法官聯席會議討論事項三決議），與有無發現新
    事實或新課稅資料而重為核定者不同。本件上訴人八十五年度營利事業所得稅結
    算申報，委託會計師查核簽證代理申報，經被上訴人書面審查核定在案，為原判
    決確定之事實。則被上訴人因檢調單位查獲李文鑫集團申報或簽證案件涉有逃漏
    稅捐之嫌，經北縣調查站查扣有關上訴人之帳簿文據，遂抽查該書面審核核定案
    件，予以查帳審核重為核定，參照前述說明，並無不合。又查核準則第十一條第
    二項前段，僅規定營利事業之原始憑證因遭受不可抗力或有關機關因公調閱以致
    減失情形，得按該事業前三年度經核定之平均純益率核定所得額，並未有其他相
    類情形亦可比照辦理情形，上訴人主張上開規定係例示規定，已非可採。況本件
    原審認定上訴人既未能證明所有帳證均放置李文鑫會計事務所遭查扣而滅失，且
    上訴人所稱放置該事務所而滅失縱令屬實，亦緣自上訴人之違規行為，故不得適
    用查核準則第十一條規定。原判決認定上訴人所述滅失情節為違規行為，顯與上
    開不可抗力或因公調閱等非可歸責營利事業情形不同，自無從類比適用。原判決
    已敘明不適用該規定之理由，尚無判決不備理由之違法。上訴意旨並執詞主張其
    所遭查扣之資料，非僅有結算申報資料業一冊、各類所得資料申報書一冊、查核
    報告書一冊、營業人銷售額與稅額申報書一冊及其他零星執照、損益表影本資料
    計十紙等，係就原審取捨證據，認定事實之職權行使，指摘原判決未當，聲明廢
    棄，非有理由，應予駁回。是上訴人指摘原判決僅憑記載不全之「違章證物封條
    」，遽而推斷本件上訴人遭查扣之資料等，其認定事實顯與證據法則與經驗法則
    有違云云，亦屬無據。綜上所述，本件原判決核無違誤，上訴意旨執前開各詞而
    為指摘，求予廢棄，為無理由，應予駁回。
據上論結，本件上訴為無理由，依行政訴訟法第二百五十五條第一項、第九十八條第
三項前段，判決如主文。
中　　華　　民　　國　　九十三　　　年　　　四　　　　月　　二十二  　　日
                    最 高 行 政 法 院  第 五 庭
                                審 判 長 法  官　　　趙　永　康
                                         法  官      蔡  進  田
                                         法  官　　　黃  璽  君
                                         法  官　　　鄭　淑　貞
                                         法  官　　　黃　合　文
右  正  本  證  明  與  原  本  無  異
　　　　　　　　　　　　　　　　　　　　 法院書記官　蘇  金  全
中　　華　　民　　國　　九十三　　　年　　　四　　　　月　　二十三　　　日
